【裁判字號】    98,簡上,748
【裁判日期】    990831
【裁判案由】    給付管理費
【裁判全文】
臺灣臺北地方法院民事判決             98年度簡上字第748號
上  訴  人  甲○○即阮清源之.
被上訴人    容石園大廈管理委員會
法定代理人  丙○○
訴訟代理人  乙○○
上列當事人間請求給付管理費事件，上訴人對於民國98年10月19
日本院新店簡易庭98年度店簡字第1432號第一審簡易判決提起上
訴，本院於民國99年8 月19日言詞辯論終結，判決如下：
    主      文
上訴駁回。
上訴訴訟費用由上訴人負擔。
    事實及理由
一、被上訴人起訴主張：臺北縣新店市○○街33巷4 號1、3樓之
    原住戶阮清源（已歿）自民國93年1 月起至98年4 月止，共
    積欠被上訴人管理費新臺幣（下同）10萬7400元（每月應繳
    管理費1790元，共計60個月），上訴人既為阮清源之繼承人
    ，期間屢經被上訴人依區分所有權人會議決議及住戶規約規
    定，以社區公告及發函向上訴人催討，均遭置之不理。為此
    ，被上訴人爰依公寓大廈管理條例之規定，請求上訴人給付
    管理費等語。
二、上訴人則以：被上訴人之管理室係坐落阮清源之繼承人即上
    訴人胞弟阮海淳所有新店市○○段第309 號土地上（下稱系
    爭土地），且未經阮海淳之同意而占用迄今，係屬無權占有
    ，依民法第179條規定，應給付相當於租金之不當得利。又
    系爭土地申報地價為每平方公尺1萬4320元，被上訴人占用
    面積為99.61平方公尺，則依土地法第97條第1項規定，被上
    訴人應自93年1月1日起至98年6月21日止，給付上訴人78萬
    4528元相當於租金之不當得利【計算式：（1萬4320 元×
    99.61平方公尺×1）×10％×5.5年＝78萬4528元】。復依
    民法第334條第1項規定，上訴人自得以此相當於租金不當得
    利與被上訴人之管理費為抵銷等語，資為抗辯。
三、原審為上訴人全部敗訴之判決，並判命上訴人應給付被上訴
    人10萬7400元及法定遲延利息，同時依職權宣告假執行，上
    訴人就此表示不服提起上訴，並聲明：(一)原判決廢棄；(二)前
    開廢棄部分被上訴人在第一審之訴駁回。被上訴人則聲明：
    上訴駁回。
四、經查，被上訴人主張上訴人之被繼承人阮清源積欠管理費10
    萬7400元未為清償，上訴人即應負清償之責任等情，業據被
    上訴人提出社區公告、催告函、公寓大廈管理組織報備證明
    、臺北市新店市公所函等件為證，且上訴人對於其被繼承人
    阮清源積欠被上訴人上開數額之管理費並未有所爭執，應堪
    信為真實，應予准許。至於，上訴人辯稱被上訴人之管理室
    係坐落於其胞弟阮海淳所有之系爭土地上，且未經阮海淳之
    同意而占用迄今，係屬無權占有，上訴人自得以此相當於租
    金之不當得利與被上訴人之管理費為抵銷云云。惟查，本院
    經會同臺北縣新店地政事務所人員至現場履勘，並製有勘驗
    測量筆錄及土地複丈成果圖在卷可稽（見本院卷第23至26頁
    ），依該土地成果複丈圖之記載，可知被上訴人之服務中心
    係位於新店市○○段第416號之土地上，使用面積為47.81平
    方公尺，顯然並未占用上訴人胞弟阮海淳所有之系爭土地（
    即同地段第309地號），即非存在無權占有系爭土地之事實
    ，是上訴人所為請求被上訴人給付相當於租金之不當得利，
    並以之與被上訴人之管理費為抵銷之辯駁，尚難認為真實，
    洵不足採。
五、綜上所述，本件被上訴人主張上訴人應給付管理費10萬7400
    元，核屬正當。上訴人抗辯被上訴人應負返還相當於租金之
    不當得利之責，上訴人並得以此債權與被上訴人之請求為抵
    銷乙節，為不足採。從而，被上訴人本於公寓大廈管理條例
    之規定，請求上訴人給付10萬7400元，及自98年6 月21日起
    至清償日止，按年息5 ％計算之利息，為有理由，應予准許
    。又本件所命上訴人給付之金額未逾50萬元，依民事訴訟法
    第389 條第1 項第5 款規定，應依職權宣告假執行，是原審
    命上訴人如數給付，並依職權宣告假執行，於法並無不合。
    上訴意旨指謫原判決不當，求予廢棄改判，為無理由，應駁
    回其上訴。
六、本件事證已臻明確，兩造其餘攻擊防禦方法及所提證據，核
    與本件判決結果不生影響，爰不另一一論述，併予敘明。
七、據上論結，本件上訴為無理由，並依民事訴訟法第436 條之
    1 第3 項、第449 條第1 項、第78條，判決如主文。
中    華    民    國    99    年    8     月    31    日
                  民事第四庭  審判長法  官  周祖民
                                    法  官  余明賢
                                    法  官  趙子榮
以上正本係照原本作成。
本判決不得上訴。
中    華    民    國    99    年    8     月    31    日
                                    書記官  謝榕芝

司法院資訊處製作；財團法人民間司法改革基金會備份。
